臺灣高雄地方法院刑事判決　　　　　　　96年度訴字第1185號
公　訴　人　臺灣高雄地方法院檢察署檢察官
被　　　告　乙○○
上列被告因毒品危害防制條例案件，經檢察官提起公訴（96年度
毒偵字第2093號）及移送併辦（96年度毒偵字第2397號），本院
依簡式審判程序判決如下：
    主  文
乙○○施用第一級毒品，累犯，處有期徒刑拾月，扣案之海洛因
壹包（驗後重零點零壹玖公克，及內含海洛因之包裝袋壹個）沒
收銷燬。
    事  實
一、乙○○前因施用毒品案件，經本院以91年度毒聲字第1442號
    裁定送強制戒治，於民國（下同）92年4 月30日執行完畢。
    又因竊盜案件，經本院以93年度易字第1299號判決判處有期
    徒刑10月確定，再因施用毒品案件，經本院以94年度訴字第
    419 號判決判處有期徒刑10月確定，上開2 案件經本院以94
    年度聲字第2149號裁定應執行有期徒刑1 年6 月，甫於95年
    7 月5 日執行完畢。詎其仍不知戒絕毒癮，明知海洛因經公
    告列為毒品危害防制條例第2 條第2 項第1 款之第一級毒品
    ，不得非法持有、施用，復基於施用第一級毒品海洛因之犯
    意，於強制戒治執行完畢後5 年內之95年9 月22日上午6時
    許及同年月24日上午6 、7 時許，在其位於高雄縣梓官鄉○
    ○○路64巷27號住處，均以將海洛因摻水置入針筒注射血管
    之方式，各施用海洛因1 次，共2 次。嗣於95年9 月22 日
    下午2 時許在高雄縣梓官鄉○○路之梓官垃圾廠及95年9 月
    24日下午3 時40分許因另涉犯搶奪案件，分別為警查獲，並
    於上開95年9 月22日查獲當次扣得海洛因1 包（驗前重
    0.035 公克、驗後重0.019 公克，及內含海洛因之包裝袋1
    個），經警採集其尿液送驗，檢驗結果均呈嗎啡陽性反應，
    而知悉上情。
二、案經高雄縣政府警察局岡山分局報請臺灣高雄地方法院檢察
    署檢察官偵查起訴及移送併辦。
    理  由
一、上開事實，業據被告乙○○於審理時坦承不諱（見本院卷第
    35頁），且經警採集其尿液送台灣檢驗科技股份有限公司檢
    驗結果，被告尿液均呈施用海洛因後之嗎啡陽性反應，此有
    該公司之濫用藥物尿液檢驗報告2 份可證（見毒偵字第7988
    號卷第34頁、毒偵字第8463號卷第4 頁），並有被告所持之
    白色粉末1 包可稽，而該白色粉末確係海洛因無訛，亦有高
    雄市立凱旋醫院濫用藥物成品檢驗鑑定書1 份可參（見毒偵
    字第7988號卷第8 頁）。再者，被告曾因施用毒品案件，經
    本院以91年度毒聲字第1442號裁定送強制戒治，於92年4 月
    30日執行完畢之事實，亦有臺灣高等法院被告前案紀錄表附
    卷可憑，是被告確係於強制戒治執行完畢後，5 年內又為本
    件施用海洛因犯行甚明；從而，本案事證明確，被告犯行堪
    予認定。
二、核被告所為，係犯毒品危害防制條例第10條第1 項之施用第
    一級毒品罪。被告持有第一級毒品之行為已為其施用之高度
    行為所吸收，不另論罪。被告多次施用第一級毒品海洛因之
    犯行，因毒品危害防制條例第2 條第1 項規定的毒品，即具
    有成癮性，故毒品危害防制條例所規定之施用毒品行為應即
    具有因毒品成癮而反覆施用之性質；參酌最高法院95年度台
    上字第1079號判決揭示「刑事法若干犯罪行為態樣，本質上
    原具有反覆、延續實行之特徵，立法時既予特別歸類，定為
    犯罪構成要件之行為要素，則行為人基於概括之犯意，在密
    切接近之一定時、地持續實行之複次行為，倘依社會通念，
    於客觀上認為符合一個反覆、延續性之行為觀念者，於刑法
    評價上，即應僅成立一罪。學理上所稱『集合犯』之職業性
    、營業性或收集性等具有重複特質之犯罪均屬之，例如經營
    、從事業務、收集、販賣、製造、散布等行為概念者是」之
    意旨，本院認為毒品危害防制條例所規定處罰之施用毒品行
    為固具有反覆實施之性質，然各次施用毒品之行為係滿足各
    單次毒癮發作所致，各次施用毒品行為係各自獨立，尚難認
    係同一行為之數次舉動。換言之，施用毒品行為與接續犯之
    概念有別，而集合犯與連續犯之區別則在於立法者已將本質
    上具有反覆、延續實行之特徵予特別歸類而定為犯罪構成要
    件之行為要素，且依社會通念於客觀上認為符合一個反覆、
    延續性之行為觀念者即應僅成立集合犯之一罪，反之則係連
    續犯，準此，毒品危害防制條例既依成癮性、濫用性及對社
    會危害性而將毒品分為四級，且僅規定處罰施用第一、二級
    毒品，足見毒品危害防制條例所處罰施用第一、二級毒品，
    其構成要件之行為要素係具有成癮、濫用之反覆、延續實行
    ，且依社會通念於客觀上認為符合一個反覆、延續性之行為
    觀念，於刑法評價上，即應僅成立「集合犯」之一罪。檢察
    官雖未就被告於95年9 月24日上午6 、7 時許之施用毒品犯
    行部分起訴，惟上開部分行為與已起訴之95年9 月22日上午
    6 時許之施用海洛因犯行部分，有集合犯之實質上一罪關係
    ，已如前述，且上開於95年9 月24日上午6 、7 時許之施用
    毒品犯行部分，業經檢察官移送併辦，為起訴效力所及，本
    院自得併予審理。另被告前因竊盜案件，經本院以93年度易
    字第1299號判決判處有期徒刑10月確定，再因施用毒品案件
    ，經本院以94年度訴字第419 號判決判處有期徒刑10月確定
    ，上開2 案件經本院裁定應執行刑有期徒刑1 年6 月，於95
    年7 月5 日執行完畢等情，此有臺灣高等法院被告前案紀錄
    表可佐，是其5 年內故意再犯本件有期徒刑以上之罪，為累
    犯，依刑法第47條第1 項規定加重其刑。爰審酌被告前經強
    制戒治及有期徒刑執行完畢後，猶不思戒除毒癮，顯見被告
    並無堅定戒癮之意志，惟念其行為尚未危害他人及其犯後坦
    承犯行，態度尚稱良好等一切情狀，量處如主文所示之刑。
    至扣案之海洛因1 包（驗後重0.019 公克，及內含海洛因難
    以析離之包裝袋1 個），係查獲之毒品，依毒品危害防制條
    例第18條第1 項前段規定，諭知沒收銷燬。至海洛因送驗所
    致之耗損，因已滅失，爰不諭知沒收銷燬。
據上論斷，應依刑事訴訟法第273 條之1 第1 項、第299 條第1
項前段，毒品危害防制條例第10條第1 項、第18條第1 項前段，
刑法第11條、第47條第1 項，判決如主文。
本案經檢察官甲○○到庭執行職務
中　　華　　民　　國　　96　　年　　 4　　月　  11　  日
                    刑事第十三庭法　官  方錦源
上正本證明與原本無異
如不服本判決，應於判決送達後10日內，向本院提出上訴狀。
中　　華　　民　　國　　96　　年　　4 　　月　　11 　日
                                書記官  鄧思辰
附錄本案論罪科刑法條全文：
毒品危害防制條例第10條第1項
施用第一級毒品者，處 6 月以上 5 年以下有期徒刑。
